臺灣高雄地方法院民事判決　　　　　　　 94年度婚字第408號
原　　　告　丙○○
訴訟代理人　蕭永宏律師
被　　　告　甲○○
訴訟代理人　申憲章律師
上當事人間請求離婚事件，本院於民國94年6 月7 日辯論終結，
判決如下：
  主  文
准原告與被告離婚。
訴訟費用由被告負擔。
  事  實及理  由
一、原告主張：兩造於民國68年間結婚，婚後育有二名子女，均
    已成年，兩造婚後感情不睦，自73年初起分房而居，至78年
    6 月1 日才再度同房，惟自79年初起再度分房而居，一年內
    說不到一句話，夫妻形同陌路，89年6 月中旬原告遷出於高
    雄縣鳳山市○○街218 號4 樓之住處，另立新戶，被告有暴
    力傾向，於70年間即經常與原告之同事、鄰居等吵架、衝突
    ，並曾帶二名子女直奔五樓陽台，做勢要將小孩丟下樓，並
    揚言要在食物內放農藥下毒，並曾拿菜刀衝下樓做勢要砍原
    告。89年8 月間原告因洗腎，住院做管手術，甫出院被告
    即與原告吵架，完全未體恤原告之身心狀況，令原告身心俱
    疲，於89年9 月間被告在住處後院掛二只保麗龍箱子做堆肥
    ，數日後長出蟲子，原告擔心蟲爬到他人家中，請原告之長
    女轉告被告將堆肥丟棄，但被告只丟棄一只箱子，過幾天，
    另一只箱子又長出蟲來，原告要求被告丟棄該箱子，遭被告
    拒絕，原告已無法再與被告共同生活，遂於89年6 月間攜同
    子女搬出，居住現在之住所。原告目前每週洗腎三次，身體
    狀況江河日下，感覺生命一點一滴流失，結婚二十六年來，
    實際同床共寢不超過五年，婚姻生活有名無實，兩造之婚姻
    已生重大破綻，一般人處於相同之情境，均難以維持婚姻，
    為此依民法1052條第2 項規定，聲明請求判決如主文第1項
    所示等語。
二、被告則以：兩造確實自79年間即分房而居，但仍同住在一個
    房屋內，89年間係原告自行搬出，被告曾以願意照顧原告，
    勸原告不要搬出，因為夫妻吵架，原告毆打被告，夫妻間才
    無性生活，被告堅持不離婚。被告並無驚嚇子女、恐嚇於食
    物下毒等事，原告任公職，經常深夜不歸，被告屢勸不聽，
    原告卻變本加厲，深夜逕自返家，進入房門將房門鎖住，不
    到客廳，二人感情漸行漸遠，被告長期生活在原告暴力相向
    之婚姻生活中，並一再逼迫被告與其離婚，原告係婚姻失和
    有責且較重之一方，自不得請求離婚等語，資為抗辯，並聲
    明駁回原告之訴。
三、原告主張兩造為夫妻，婚後育有二名子女，均已成年，兩造
    婚後感情不睦，自73年初起分房而居，78年6 月至79年初曾
    經同房而居，自79年初迄今未再同房，夫妻間無性生活，平
    日互不交談、溝通，經常吵架等事實，業據原告提出戶籍謄
    本一份為證，並據證人即兩造之長女丁○○於本院審理中證
    稱：在我6 、7 歲時，二造就曾吵架後互毆，印象中二造蠻
    常吵架的，73年到89年間兩造都還住在同一個屋子裡，在我
    10歲左右，兩造尚有同房一小段時間，之後就沒有了；而79
    年之後，二造就冷戰了，幾乎都沒有再說話，90年1 月間原
    告就搬出去了，到目前為止都維持分居狀態，印象中小時候
    有看到被告拿菜刀，但沒有印象是要砍原告等語明確（本院
    94年5 月5 日言詞辯論筆錄）；證人即兩造次女乙○○於本
    院審理中亦證稱：自我小時候兩造就沒有對話，也無同房睡
    覺，但仍住在同一個屋子內，他們不常吵架，但一吵就吵的
    很兇，兩造於79年間又開始分房，原告有搬出去約二年的時
    間，89年8 月間原告做管手術回來，他們對談是很兇，但
    我不認為是吵架，原告說要搬出去，被告說要照顧他，二個
    都很堅持等語明確（本院94年5 月5 日言詞辯論筆錄）。被
    告亦陳明兩造自79年間即分房而居，89年間原告搬出後，兩
    造未再同居，夫妻間已長期無性生活等情。雖被告抗辯係遭
    原告毆打、原告深夜未歸、自行鎖在房門不願出來，導致夫
    妻感情破裂云云，惟未舉證以資證明，且參諸兩造子女上開
    證述，兩造確有吵架、互毆、已分居多年、互不對話等情況
    ，是被告所辯，顯不足採取。綜上，原告主張兩造自79年間
    起迄今未再有夫妻共同生活之實，二人間互不往來，亦鮮少
    對話等事實，堪信為真實。
四、按有民法第1052條第1 項以外之重大事由，難以維持婚姻者
    ，夫妻之一方得請求離婚，此觀民法第1052條第2 項前段之
    規定自明。又民法親屬編修正前，第1052條就裁判離婚原因
    ，原採列舉主義，於74 年6月3 日修正公布時，乃參酌外國
    破綻主義離婚法之精神，在同條增列第2 項「有前項以外之
    重大事由，難以維持婚姻者，夫妻之一方，得請求離婚」之
    規定，其立法本旨，乃以同條第1 項各款列舉之離婚原因，
    過於嚴格，故增列第2 項，即夫妻一方之事由，雖不備同條
    第1 項所列各款之要件，祇須按其事由之情節，在客觀上，
    確屬難以維持婚姻生活者，亦在得請求裁判離婚之列。而婚
    姻以雙方共同生活、相互扶持為目的，並以深摯情感為基礎
    ，如夫妻雙方婚姻生活之感情基礎業已破裂，且客觀上亦難
    以期待其回復者，即可認有難以維持婚姻之重大事由，而無
    強求其繼續維持婚姻關係之必要。查本件兩造既分居迄今已
    逾5 年，夫妻間未有性關係已15年，且平日互不對話，形同
    陌路，前已述明，其於15年期間，雙方關係均未改善，則雙
    方維持婚姻關係之感情基礎已不存在，亦難期有復合之可能
    ，兩造間之婚姻業因重大事由難以維持，且該事由應由兩造
    共同負責，兩造可歸責之程度相當。從而，原告依民法第
    1052 條 第2 項請求判決離婚，自無不合，應予准許。
七、訴訟費用負擔之依據：民事訴訟法第78條。
中　　華　　民　　國　　94　　年　　6 　　月　　17　　日
                    家事法庭法  官  涂裕洪
上為正本，係照原本作成。
如不服本判決，應於送達後20日內，向本院提出上訴狀。
中　　華　　民　　國　　94　　年　　6 　　月　　17　　日
                            書記官　張乃昇
